【裁判字號】    89,易,874
【裁判日期】    891006
【裁判案由】    公共危險
【裁判全文】
臺灣嘉義地方法院刑事判決                          八十九年度易字第八七四號
    公  訴  人  臺灣嘉義地方法院檢察署檢察官
    被      告  甲○○
右列被告因公共危險案件，經檢察官提起公訴（八十九年度偵字第四八一八號），本
院判決如左：
    主  文
甲○○失火燒燬他人所有之著色機組、配電箱、攪拌機、冷氣機、抽風機、著色機機
房門窗及屋頂，致生公共危險，處拘役伍拾日，如易科罰金，以佰元折算壹日。
    事  實
一、甲○○係址設嘉義縣民雄鄉○○○路二之一號明松真空鍍金股份有限公司之負責
    人，明知該公司所有之著色機需使用大批塗料及溶劑，極易產生可燃性之揮發氣
    體，平日自應注意機器設備及電源接線安全之維修防護，以避免因電線短路所產
    生之火花引燃可燃性之揮發氣體而發生火災，而依平日之情形又無不能注意之情
    事，竟疏未注意著色機組上方之加熱器之維修，嗣於民國八十九年七月六日十九
    時許，因上開加熱器電源接線短路產生火花，引燃上開可燃性揮發氣體，導致火
    災，燒毀該公司所有之著色機組、配電箱、攪拌機、冷氣機、抽風機、著色機機
    房門窗及屋頂，致生公共危險，並使該公司損失約新台幣（下同）六百萬元。
二、案經嘉義縣警察局民雄分局報請台灣嘉義地方法院檢察署檢察官偵查起訴。
    理  由
一、訊據被告甲○○固供承其係明松真空鍍金股份有限公司之負責人，於右揭時、地
    該公司工廠內著色機機房因加熱器電源接線短路引燃所使用之塗料及溶劑所產生
    之可燃性揮發性氣體而發生火災，並燒燬前開物品，損失約六百萬元之事實，惟
    矢口否認有何過失犯行，辯稱：其每六個月均有僱請工人維修線云云。惟查，本
    件火災經嘉義縣消防局研判及鑑定結論，認為著色機在運作時，機器下方槽口放
    入塗料有ＰＵ樹脂、溶劑有甲苯、乙酸乙酯、ＭＥＫ等危險物品，具有揮發可燃
    性氣體，遇有火花即可產生燃燒，而著色機上方裝置加熱器及送風馬達，與機器
    下方槽口距離二公尺，研判加熱器發生短路產生火花，引燃上升可燃性氣體，因
    此起火原因以不排除機器設備而引起火災之可能性最大，有該局之火災原因調查
    報告書附在警卷可稽，而上開加熱器經送內政部消防署鑑定，經拆解加熱器電熱
    管電源接線之絕緣護管後，發現其間兩組電熱管之電源接線交疊處有一熔斷痕跡
    ，明顯可看出交疊熔斷處之銅質導體呈現局部熔解之特徵。由加熱器三十組電熱
    管接線皆同時受到火燒而僅有一處熔斷情況顯示，因火燒造成熔斷之可能性較低
    ，而依據熔痕外觀呈現局部熔解之特徵顯示，以通電中電線短路造成之可能性較
    高，有嘉義縣警察局民雄分局八十九年八月十四日嘉民警三字第一四四六七號函
    檢附該署之鑑定報告及七幀照片附於偵查卷可憑。參以，證人黃銘鋒於警訊時證
    述：當時正著色機房工作等情。足稽，本件火災之發生，確係著色機組正在通電
    運作中產生火花引燃可燃性揮發氣體而造成無疑。上開燒燬之物品，並有照片十
    八幀附於前揭火災原因調查報告書可憑。本件事證明確，被告以前開情詞置辯，
    核無可採，被告之過失犯行洵堪認定。
二、核被告因平日疏於維修防護機器設備及電源接線之安全，以致因加熱器電源接線
    短路發生火災，並燒燬明松真空鍍金股份有限公司所有之上開物品，應成立刑法
    第一百七十五條第三項之罪。爰審酌被告係因平日疏於維修防護機器設備及電源
    接線之安全，以致造明松真空鍍金股份有限公司遭受重大損失，惟其亦因之損失
    不貲及事後之態度等一切情狀，量處如主文所示之刑，並諭知易科罰金之折算標
    準。又上開燒燬之物品，並非建築物，雖其中包括門窗及工廠廠房一部分屋頂，
    惟並不因之使整棟廠房之建築物失其效用，公訴人認被告所犯係刑法第一百七十
    三條第二項之罪，容有未洽，應予變更，附此敘明。
三、據上論斷，應依刑事訴訟法第二百九十九條第一項前段、第三百條，刑法第一百
    七十五條第三項、第四十一條，罰金罰鍰提高標準條例第一條前段、第二條，判
    決如主文。
本案經檢察官林俊良到庭執行職務
中    華    民    國      八十九      年      十      月      六    日
                                臺灣嘉義地方法院刑事第三庭
                                        法  官  洪  秀  一
如不服本判決，應於判決送達後十日內，向本院提出上訴狀。
右正本證明與原本無異。
中    華    民    國      八十九      年      十      月      六        日
                                        書記官  陳  湘  蓉
附錄法條：
刑法第一百七十三條
放火燒燬現供人使用之住宅或現有人所在之建築物、礦坑、火車、電車或其他供水、
陸、空公眾運輸之舟、車、航空機者，處無期徒刑或七年以上有期徒刑。失火燒燬前
項之物者，處一年以下有期徒刑、拘役或五百元以下罰金。
第一項之未遂犯，罰之。
預備犯第一項之罪者，處以年以下有期徒刑、拘役或三百元以下罰金。
刑法第一百七十四條
放火燒燬現非供人使用之他人所有住宅或現未有人所在之他人所有建築物、礦坑、火
車、電車或其他供水、陸、空公眾運輸之舟、車、航空機者，處三年以上、十年以下
有期徒刑。
放火燒燬前項之自己所有物，致生公共危險者，處六月以上、五年以下有期徒徒刑。
失火燒燬第一項之物者，處六月以下有期徒刑、拘役或三百元以下罰金：失火燒燬前
項之物，致生公共危險者亦同。
第一項之未遂犯罰之。
刑法第一百七十五條第三項
失火燒燬前二條以外之物，致生公共危險者，處拘役或三百元以下罰金。


司法院資訊處製作；財團法人民間司法改革基金會備份。
